【裁判字號】    99,訴,1047
【裁判日期】    990831
【裁判案由】    違反毒品危害防制條例
【裁判全文】
臺灣臺南地方法院刑事判決              99年度訴字第1047號
公  訴  人  臺灣臺南地方法院檢察署檢察官
被      告  乙○
上列被告因違反毒品危害防制條例案件，經檢察官提起公訴（99
年度撤緩毒偵字第117號、第118號），被告於本院準備程序先就
被訴事實為有罪陳述，受命法官於聽取當事人之意見後，本院合
議庭裁定由受命法官獨任進行簡式審判程序，判決如下：
    主  文
乙○施用第一級毒品，累犯，處有期徒刑捌月；又施用第二級毒
品，累犯，處有期徒刑肆月；又施用第二級毒品，累犯，處有期
徒刑肆月。應執行有期徒刑壹年。
    事實及理由
一、按除簡式審判程序、簡易程序及刑事訴訟法第376條第1款、
    第2款所列之罪之案件外，第一審應行合議審判；次按除被
    告所犯為死刑、無期徒刑、最輕本刑為3年以上有期徒刑之
    罪或高等法院管轄第一審案件者外，於法院行準備程序進行
    中，被告先就被訴事實為有罪之陳述時，審判長得告知被告
    簡式審判程序之旨，並聽取當事人、代理人、辯護人及輔佐
    人之意見後，裁定進行簡式審判程序，刑事訴訟法第273條
    之1第1項及284條之1分別定有明文。本件被告被訴毒品危害
    防治條例第10條第1項、第2項之罪，乃除死刑、無期徒刑、
    最輕本刑為3年以上有期徒刑以外之罪，亦為刑事訴訟法第
    376條第2款之罪之案件，其於本院準備程序中就被訴事實為
    有罪之陳述，經告知簡式審判程序之旨，並聽取公訴人、被
    告之意見後，本院認為適宜進行簡式審判程序，依刑事訴訟
    法第273條之2、第159條第2項之規定，不適用傳聞法則有關
    限制證據能力之相關規定；並得依同法第310條之2準用第
    454條之規定製作略式判決書，合先敘明。
二、本件被告犯罪事實、證據，除下列補充外，均引用附件檢察
    官起訴書所載。
  (一)犯罪事實欄：
  1.第1行至第5行之記載補充為：乙○於民國90年間因施用毒品
    案件，經依本院以90年度毒聲字第1392、2155號裁定送觀察
    、勒戒後，無繼續施用毒品之傾向，於90年11月12日出所，
    由臺灣臺南地方法院檢察署檢察官於90年12月11日以90年度
    營毒偵字第251號與第439號不起訴處分確定。復於91年間再
    度施用毒品，經本院以91年度毒聲字第1668號裁定送觀察、
    勒戒後，認有繼續施用毒品之傾向，經檢察官聲請強制戒治
    及起訴，強制戒治部分於92年11月20日執行完畢，起訴部分
    經本院以91年度訴字第1264號判處有期徒刑3年10月，嗣經
    臺灣高等法院駁回上訴確定（嗣經該院裁定減為有期徒刑1
    年10月）。入監執行後，於97年12月18日因縮短刑期假釋出
    監，98年4月11日縮刑期滿。
  (二)證據補充：「被告於本院準備程序及審理時之自白」外，餘
    均引用檢察官起訴書之記載（如附件）。
三、按施用第一、二級毒品，毒品危害防制條例第10條定有處罰
    明文。惟基於刑事政策，對合於一定條件之施用者，則依同
    條例第20條、第23條之規定，施以觀察、勒戒及強制戒治之
    保安處分。該條例於92年7月9日修正公布，自93年1月9日施
    行，其中第20條、第23條將施用毒品之刑事處遇程序，區分
    為「初犯」、「5年內再犯」及「5年後再犯」。依其立法理
    由說明：「初犯」，經觀察、勒戒或強制戒治後，應為不起
    訴處分或不付審理之裁定；經觀察、勒戒或強制戒治執行完
    畢釋放後，「5年內再犯」者，因其再犯率甚高，原實施之
    觀察、勒戒及強制戒治既已無法收其實效，爰依法追訴或裁
    定交付審理。至於經觀察、勒戒或強制戒治執行完畢釋放後
    ，「5年後再犯」者，前所實施之觀察、勒戒或強制戒治已
    足以遮斷其施用毒品之毒癮，為期自新及協助其斷除毒癮，
    仍適用「初犯」規定，先經觀察、勒戒或強制戒治之程序。
    從而依修正後之規定，僅限於「初犯」及「5年後再犯」二
    種情形，始應先經觀察、勒戒或強制戒治程序，不能逕行起
    訴，亦即設為施用毒品罪起訴條件之限制。但倘被告於5年
    內已再犯，經依法再為保安處分或追訴處罰者，縱其第三次
    （或第三次以上）施用毒品之時間，在初犯之保安處分執行
    完畢釋放5年以後，即非屬「5年後再犯」之情形，且因前有
    「5年內再犯」情形，顯見其再犯率甚高，原實施之保安處
    分無法收其實效，毋庸仍予寬典處遇，而應依該條例第10條
    逕予刑罰制裁。至於第三次（或第三次以上）施用毒品之時
    間，是否宜有期間限制？以多久為適宜？則分屬刑事政策、
    專門醫學之範圍，非審判機關所能決定，有待循立法途徑解
    決。查本件被告前因施用毒品案件，經依本院以90年度毒聲
    字第1392、2155號裁定送觀察、勒戒後，無繼續施用毒品之
    傾向，於90年11月12日出所，並由臺灣臺南地方法院檢察署
    檢察官於90年12月11日以90年度營毒偵字第251號與第439號
    不起訴處分確定。復於該觀察勒戒執行完畢5年內之91年間
    ，再犯施用第一級毒品罪，經本院以91年度訴字第1264號判
    處有期徒刑3年10月，嗣經臺灣高等法院駁回上訴確定（嗣
    經該院裁定減為有期徒刑1年10月）在案，有卷附臺灣高等
    法院被告前案紀錄表及臺南地方法院檢察署刑案資料查註紀
    錄表各1份附卷可稽。被告於上開觀察勒戒執行完畢後，既
    曾於5年內再犯毒品危害防制條例第10條之罪，並經判刑確
    定，則其於98年5月15日、同年7月8日再犯本件施用毒品之
    犯行，雖距離其初犯時已逾5年，然其中既曾因施用毒品，
    被追訴處罰，即與單純「5年後再犯」之情形有別，仍應依
    毒品防制條例第10條規定予以追訴、處罰。（最高法院97
    年度台非字第528號判決、最高法院97年度第5次刑事庭會議
    決議參照）。
四、次按海洛因係由嗎啡經化學合成而製得，經注射進入人體後
    ，因代謝而分解又生成嗎啡，因此施打海洛因後，由尿液檢
    驗結果仍為嗎啡反應，核屬科學上正常合理現象，此有行政
    院衛生署管制藥品管理局95年6月29日管檢字第0950007080
    號函文可參。經查，被告於98年5月18日0時25分許、同意員
    警採集尿液送驗，呈嗎啡及甲基安非他命陽性反應，於同年
    7月9日下午16時10分許，同意員警採集尿液送驗，呈甲基安
    非他命陽性反應，此有臺南縣警察局新營分局後鎮派出所採
    取尿液名冊、臺南縣警察局麻豆分局毒品犯罪嫌疑人尿液採
    驗作業管制紀錄清冊、暨長榮大學98年6月16日、同年7月19
    日出具之確認報告各1份附卷可稽。故被告自白施用第一級
    毒品海洛因、第二級毒品甲基安非他命之情，核與上開檢驗
    結果相符，其罪證明確，上開犯行堪予認定。
五、核被告所為，分別係違反毒品危害防制條例第10條第 1項之
    施用第一級毒品罪及同條例第10條第2項之施用第二級毒品
    罪。其持有第一、二級毒品之低度行為，為進而施用之高度
    行為所吸收，均不另論罪。而其所犯上開一次施用第一級毒
    品、二次施用第二級毒品  共計三罪，犯意各別，行為互殊
    ，應分論併罰。被告持有海洛因、甲基安非他命之低度行為
    ，應分別為施用海洛因、甲基安非他命之高度行為所吸收，
    不另論罪。末查，被告前曾受有如事實欄第一項所述之犯罪
    科刑及執行情形，有本院被告前案紀錄表1份在卷可憑，其
    受有期徒刑之執行完畢後，5年以內故意再犯本件有期徒刑
    以上之罪，為累犯，應依刑法第47條第1項之規定加重其刑
    。爰審酌被告曾因施用毒品案件，經觀察、勒戒及強制戒治
    之矯治處遇措施及科刑執行之處罰後，仍無法戒除毒癮，復
    犯本件施用第一、二級毒品犯行，顯見其毒癮甚深，且全無
    悔改之意，意志不堅，惟念其施用毒品之犯行乃自戕一己之
    身體健康，尚未害及他人，另參酌被告犯罪後坦承施用第一
    、二級毒品犯行，犯後態度尚佳及檢察官之具體求刑等一切
    情狀，分別量處如主文所示之刑，並定其應執行之刑。
六、據上論斷，依刑事訴訟法第273條之1第1項、第299條第1項
    前段、第310條之2、第454條第2項，毒品危害防制條例第10
    條第1項、第2項，刑法第11條前段、第47條第1項、第51條第
    5款之規定，判決如主文。
本案經檢察官甲○○到庭執行職務。
中    華    民    國    99    年    8    月    31    日
                  刑事第七庭  法  官  田幸艷
以上正本證明與原本無異。
如不服本判決應於收受本判決後10日內向本院提出上訴書狀，並
應敘述具體理由。其未敘述上訴理由者，應於上訴期間屆滿後20
日內向本院補提理由書狀（均須按他造當事人之人數附繕本）「
切勿逕送上級法院」。
                              書記官  莊文茹
中    華    民    國    99    年    8     月    31    日
附錄本案論罪科刑法條：
毒品危害防制條例第10條
施用第一級毒品者，處 6 月以上 5 年以下有期徒刑。
施用第二級毒品者，處 3 年以下有期徒刑。

司法院資訊處製作；財團法人民間司法改革基金會備份。
